臺灣桃園地方法院民事判決
110年度訴字第2539號
原      告  李素姬  

訴訟代理人  許朝財律師
被      告  游象河  

訴訟代理人  邱清銜律師
複  代理人  游淑琄律師
上列當事人間確認受領權存在事件，本院於民國111年9月6日言
詞辯論終結，判決如下：
    主      文
一、確認原告就桃園市○○○○○○○○○○○○地區○○○○○○○區區段○○○○○○○
    ○0000○000000地號上之未保存登記建物改良物，就如附表所
    示之拆遷救濟金及自動拆除獎勵金共計新臺幣2,830,733元
    有受領權存在。
二、訴訟費用由被告負擔。
    事實及理由
一、原告主張：被告前向原告承租桃園市○○區○○段○○○段○○○○000
    0地號土地作為停車場使用，嗣兩造於民國105年12月31日接
    續簽訂土地租賃契約書，第6條後段載明：「…如被政府徵收
    地上物歸甲方（原告）所有，包括所有建物及設施，補償歸
    甲方所有，營業利益損失歸乙方（被告）所有」（下稱原證
    1契約）。嗣000地號土地被桃園市政府徵收，原告依約應可
    領取地上物即「棚類-鋼架烤漆浪型板頂」之拆遷救濟金及
    自動拆除獎勵金共計2,830,733元（下稱系爭補償費），詎
    被告提出異議致原告無法領取系爭補償費，爰依法提起本件
    確認之訴等語。並聲明：確認原告就桃園市○○○○○○○○○○○○地
    區○○○○○○○區區段○○○○○○○○0000○000000地號上之未保存登記
    建物改良物，就系爭補償費有受領權存在。
二、被告則以：被告承租000地號土地作為機場周邊停車場使用
    ，兩造先於105年12月31日簽立原證1契約，然因土地上「棚
    類-鋼架烤漆浪型板頂」為訴外人甲股份有限公司（下稱甲
    ）所搭建，甲獲悉原證1契約後，認為兩造不當處分其財產
    ，要求被告重新擬定第6條約定，故兩造於同日合意修改第6
    條後段約定為：「…如被政府徵收地上物歸甲方（原告）所
    有，包括所有建物及設施（機車棚建設為甲所有不包括在內
    ），補償歸甲方所有，營業利益損失歸乙方（被告）所有」
    ，並重新簽訂土地租賃契約書（下稱被證2契約）。嗣甲已
    將上開機車棚讓與訴外人已有限公司（下稱已公司），已公
    司再讓與被告，故原告訴請確認原告有權領取上開機車棚之
    補償費云云，為無理由等語置辯。聲明：原告之訴駁回。
三、經查：㈠原證1及被證2契約均為兩造所親簽。㈡「棚類-鋼架
    烤漆浪型板頂」之拆遷救濟金及自動拆除獎勵金共2,830,73
    3元，桃園市政府製作附表說明欄記載略以：「因李素姬、
    游象河、丙三人無法達成共識，A010060調查表內棚類-鋼架
    烤漆浪型板頂產權無法釐清，故新增此表，共有人為李素姬
    、游象河、丙，待其釐清產權始發放補償費。」等語。㈢丙
    已出具同意書同意原告領取系爭補償費等情，有原證1及被
    證2契約、桃園市政府110年11月22日府地○字第1100278718
    號函、同意書等件在卷可稽（本院卷第9至19、43至45頁）
    ，且為兩造所不爭執（本院卷第161、162頁），堪信為真實
    。
四、本件爭點為㈠原證1及被證2契約簽立之先後順序為何？㈡棚類
    -鋼架烤漆浪型板頂為何人所有？㈢原告訴請確認系爭補償費
    受領權存在，有無理由？分述如下：
  ㈠原證1及被證2契約簽立之先後順序為何？
    1.原證1契約的第6條後段約定：「如被政府徵收地上物歸甲
      方（原告）所有，包括所有建物及設施，補償歸甲方所有
      ，營業利益損失歸乙方（被告）所有」（本院卷第11頁）
      。
    2.被證2契約的第6條後段約定為「…如被政府徵收地上物歸
      甲方（原告）所有，包括所有建物及設施（機車棚建設為
      甲所有不包含在內），補償歸甲方所有，營業利益損失歸
      乙方（被告）所有」（本院卷第44頁）。
    3.承上，兩份契約差別在被證2加了「機車棚建設為甲所有
      不包括在內」等語，亦即，倘被證2簽立在後，則機車棚
      為甲所有，如土地被政府徵收，機車棚不歸原告所有。
    4.依證人即甲課長庚於本院審理證稱略以：甲在107年以前
      就有向游象河承租停車場，被證3租約是從107年開始，更
      早之前也有簽立，內容都差不多。後來機車不夠停，有搭
      新的機車停車棚，原來也有舊的停車棚。新的機車停車棚
      於104年搭的，發包給廠商蓋的，花了30萬元。原證1、被
      證2兩份契約我都沒有看過。當初向游象河承租時，有告
      知游象河機車停車棚是甲蓋的，但沒有約定所有權歸誰。
      甲於108年5月31日終止租約，機車停車棚本來是甲要自己
      拆除，後來因有一些費用，就以幾千元出售給已公司等語
      （本院卷第81至84頁）。證人庚上開證詞，除甲向被告擔
      任法定代理人之已公司承租000及00-1地號土地上之停車
      場，而非向被告本人承租停車場不符外，均與甲提供之新
      建停車棚及出售停車棚等資料（本院卷第109至149頁）大
      致相符，堪可採信。
    5.依證人庚所述，可知甲雖然新建機車停車棚，但並未約定
      機車停車棚所有權歸屬，且新建費用僅30萬元，租約到期
      後亦僅以5,000元出售予出租人已公司，足見甲並不十分
      在意租約終止後，甚至土地被徵收後，其所新建的機車停
      車棚所有權歸屬。被告雖辯稱其於先簽立原證1契約後，
      告知證人庚原證1契約內容，證人庚認為兩造不當處分甲
      財產，要求重新擬定第6條云云（本院卷第35、162頁），
      然證人庚到庭卻證稱沒看過原證1或被證2契約（本院卷第
      82頁），亦未提及要求被告更改契約乙情，尚難認被告所
      辯屬實。
    6.再者，兩造前於102年12月30日簽訂之土地租賃契約書（
      租期自103年1月1日起至105年12月31日止），其中第6條
      後段已載明：「如被政府徵收地上物歸甲方所有，營業所
      有補償歸乙方所有。」（本院卷第75、77頁）。顯然原告
      已預期000地號土地將來可能被徵收，且要求被告所興建
      的地上物均歸原告所有，因此涉及原告將來可否領取地上
      物之拆遷補償費，故殊難想像原告會同意增列次承租人增
      建的地上物所有權不歸原告所有的條款。至於是否補償次
      承租人，應由被告自行與次承租人處理。從而，原告主張
      是先簽立被證2契約後，原告才發現與舊有租賃契約書內
      容不同，而要求被告重新擬定並再簽立原證1契約，較可
      採信。
    7.小結：兩造先簽立被證2契約，再簽立原證1契約，故應以
      後簽立之契約即原證1契約為準。
  ㈡棚類-鋼架烤漆浪型板頂為何人所有？
    1.依證人庚上開所述及依甲提供之資料顯示（本院卷第109
      至149頁），甲曾於104年間在000地號土地上興建69坪的
      機車停車棚，嗣於108年8月間將之出售予已公司。再依被
      告提出之讓渡書（本院卷第41頁），已公司於108年9月1
      日將受讓自甲的機車停車棚所有權讓予被告。
    2.惟依原證1契約第6條後段約定：「如被政府徵收地上物歸
      甲方（原告）所有，包括所有建物及設施，補償歸甲方所
      有，營業利益損失歸乙方（被告）所有」（本院卷第11頁
      ）。則000地號土地既已被政府徵收，則地上物均歸原告
      所有，包含甲興建69坪的烤漆鋼板（本院卷第149頁）在
      內共273坪（計算式：903.81平方公尺×0.3025，四捨五入
      ）均歸原告所有。
  ㈢原告訴請確認系爭補償費受領權存在，有無理由？ 
    依原證1契約之約定，地上物即「棚類-鋼架烤漆浪型板頂」
    均歸原告所有，從而，原告訴請確認原告有系爭補償費受領
    權存在，為有理由。
五、綜上所述，原告訴請確認原告有系爭補償費受領權存在，有
    理由，應予准許。
六、本件事證已臻明確，兩造其餘攻擊防禦方法及舉證，核與判
    決結果無影響，爰不予一一論述，併此敘明。
七、訴訟費用負擔之依據：民事訴訟法第78條。
中　　華　　民　　國　　111 　年　　9 　　月　　23　　日
                  民事第三庭  法  官  吳佩玲
附表、000地上物查估附近地區00建築改良物查估調查表（其他
建物）
以上正本係照原本作成。
如對本判決上訴，須於判決送達後20日內向本院提出上訴狀。如
委任律師提起上訴者，應一併繳納上訴審裁判費。
中　　華　　民　　國　　111 　年　　9 　　月　　23　　日
                              書記官　龍明珠